【裁判字號】    89,簡上,108
【裁判日期】    890711
【裁判案由】    違反建築法
【裁判全文】
臺灣基隆地方法院刑事判決                        八十九年度簡上字第一八號
    上  訴  人  丁○○
    即  被  告
右上訴人即被告因違反建築法案件，不服本院基隆簡易庭八十九年度基簡字第五二Ｏ
號，中華民國八十九年七月十一日第一審簡易判決（聲請案號：臺灣基隆地方法院檢
察署八十九年度偵字第二一Ｏ五號），提起上訴，本院第二審合議判決如左：
    主  文
上訴駁回。
    事  實
一、丁○○係設於基隆市安樂區○○○路五二、五四、五六、五八、六Ｏ號一樓「鴻
    禧海鮮餐廳」之實際經營人暨負責人，未經申請主管建築機關許可並領得建物變
    更使用執照，擅將基隆市安樂區○○○路五二、五四、五六、五八、六Ｏ號一樓
    建物變更為餐廳用途，違規經營「鴻禧海鮮餐廳」，未維護建築物合法使用與其
    構造及設備安全，經主管機關基隆市政府工務局分別於八十九年二月十一日以（
    八九）基府工管字第Ｏ一一九三八號函通知立即停止違規使用並處罰鍰新台幣（
    下同）六萬元、同年二月二十三日以（八九）基府工管字第一五Ｏ九八號函通知
    立即停止使用並處罰鍰十二萬元、同年三月二日（檢察官聲請簡易判決處刑書誤
    載為三月一日）以（八九）基府工管字第Ｏ一六五八四號函通知將於同年三月十
    五日執行斷水、斷電並處罰鍰十八萬元在案，因未見其改善，基隆市政府工務局
    遂於八十九年三月十五日至現場執行斷水、斷電處分。詎丁○○為續行經營鴻禧
    海鮮餐廳牟利，竟未經主管建築機關審查許可，自八十九年三月下旬起，自備發
    電機發電，並自該建物二樓以水管接引自來水至一樓，以此方式接水、接電而續
    行違規使用該建物以經營鴻禧海鮮餐廳。
二、案經基隆市政府函送臺灣基隆地方法院檢察署檢察官偵查後聲請簡易判決處刑。
    理  由
一、訊據上訴人即被告丁○○，固坦承係鴻禧海鮮餐廳之現場執行業務經理，惟矢口
    否認有何違反建築法之犯行，並辯稱：鴻禧海鮮餐廳之實際負責人係丙○○，伊
    只是餐廳員工，聽命於丙○○執行餐廳業務，鴻禧海鮮餐廳遭斷水、斷電後，伊
    曾將此情告訴丙○○，丙○○指示伊去接水、接電以繼續經營餐廳，伊並無決定
    接水、接電以經營餐廳之權限云云。惟查，被告於檢察官偵查中坦承係鴻禧海鮮
    餐廳之負責人，且基隆市政府工務局之歷次罰鍰通知均有收到，鴻禧海鮮餐廳遭
    斷水、斷電後，確有自備發電機並自二樓接引自來水以經營預訂喜慶婚宴之情事
    （詳見臺灣基隆地方法院檢察署八十九年度偵字第二一Ｏ五號八十九年五月二十
    九日訊問筆錄），並有基隆市政府取締影響治安行業違規營業通知單三份、八十
    九年二月十一日（八九）基府工管字第Ｏ一一九三八號函、八十九年二月二十三
    日（八九）基府工管字第一五Ｏ九八號函、八十九年三月二日（八九）基府工管
    字第Ｏ一六五八四號函、八十九年三月一日（八九）基府工管字第Ｏ一六五八五
    號函及八十九年四月十八日（八九）基府工管字第Ｏ三一五二一號函各一份、臺
    灣電力股份有限公司基隆區營業處八十九年四月十日基業字第八九Ｏ三Ｏ四八三
    號函一份、基隆市政府建築物公共安全之構造及設備檢（複）查紀錄表五份在卷
    為證，按被告係深富社會經驗之生意人，當知所謂商號「負責人」之定義，更應
    知一般商號多有「登記負責人」與「實際負責人」非屬同一人之情事，本案鴻禧
    海鮮餐廳迄今未取得營利事業登記，其統一發票稅籍資料上雖登記負責人為丙○
    ○，並有以丙○○名義簽訂土地使用契約書、給付分期工程款及書立借條借用貨
    櫃等資料在卷可參，然衡諸丙○○既經登記為鴻禧海鮮餐廳負責人，則以登記負
    責人名義對外簽訂契約並不違背交易常情，反倒是被告若非鴻禧海鮮餐廳之實際
    負責人，怎可能於檢察官偵查中坦承係該餐廳之負責人並詳細說明該餐廳歷次遭
    取締及營業之經過？又證人丙○○到庭證稱：伊與被告是鴻禧海鮮餐廳之兩大股
    東，分別出資百分之五十股份，二人再分頭另找小股東認股，餐廳開始營業後均
    由被告實際負責餐廳營運事宜，餐廳遭斷水、斷電後被告確有通知伊，伊擔心生
    鮮食物會腐壞，建議自二樓接電以保存冷凍食物，至於承租發電機及自二樓接引
    自來水繼續對外營業一事，係由被告決定等語（詳見本院八十九年十月二十三日
    訊問筆錄），證人乙○○證稱：「（是否為鴻禧海鮮餐廳的股東？）有投資，我
    投資一股，總共是三十股，丁○○及丙○○都是最大股東，最開始是丁○○及丙
    ○○一人分十五股，再各自去找小股東來認股，我當初是丁○○找我進去入股，
    鴻禧海鮮餐廳在辦理登記中，到底有無辦成功我不知道，因為我是後來才加入的
    ，也不知道登記誰當負責人，我只有在放假時才去幫忙，鴻禧海鮮餐廳平時是丁
    ○○負責經營，大部分鴻禧海鮮餐廳的事情由他來管，丙○○雖然是大股東，但
    地位跟我差不多，沒有直接參與鴻禧海鮮餐廳的事情，丙○○也是在造船公司工
    作，他是包商的老闆，沒有固定在鴻禧海鮮餐廳工作。」等語（詳見本院九十年
    一月十八日訊問筆錄），證人甲○○證稱：「我投資三股‧‧‧是丁○○找我投
    資的，公司的事情大部分是由丁○○在負責，我一月份進公司時我不認識丙○○
    ，我不了解丙○○有無在餐廳負責什麼，我是單純的投資，當初丁○○找我投資
    時有跟我說明餐廳的情況，他跟我說的這麼清楚，所以我認為他應該是實際負責
    人‧‧‧餐廳是丁○○在決定，我們只是小股東，所以我們的意見丁○○不一定
    會接受‧‧‧」等語（詳見本院九十年二月二十二日訊問筆錄），佐以被告曾於
    八十九年一月一日以住戶身分出席鴻禧海鮮餐廳設址所在之戊○○○公寓大廈管
    理委員會會議時表示：「（主席：今天我們邀請丁○○先生與會，黃先生是我們
    社區新進大戶，Ａ棟一樓四戶空店舖及地下室全由黃先生收購，據黃先生說將來
    要開營餐飲業，如是恐涉及住戶反應，因此將請黃先生與會說明，黃先生請）主
    委、各位委員大家好，我今天很榮幸以後能跟大家生活在同一社區裡，我願望以
    後我的營業不打擾住戶之起居生活。我原本經營防火板材料商，當初購買意願是
    要當儲倉使用，後來察覺商業區當儲倉使用太可惜，所以與股東研議後，店鋪部
    分改營業海產餐飲業，‧‧‧於營業中為了不打擾住戶之安寧，各室內特裝潢隔
    音設備，店鋪中廓以１０ｍｍ安全玻璃隔離消音，並做安全道門。進入地下室左
    側地面整作排水系統，地面以水泥墊高，以保持室內乾燥，並增設採光罩。‧‧
    ‧」，有證人丁○○所提出之戊○○○公寓大廈管委會第四屆第十四次會議記錄
    附卷可稽，足見被告不僅係鴻禧海鮮餐廳之大股東，且係實際負責該餐廳每日營
    業事宜之實際負責人，絕非一般餐廳員工身分所可比擬，被告雖提出薪資明細表
    用以證明其係餐廳員工，然一般公司行號股東若實際參與業務之執行，亦多有按
    月支薪以酬報其勞務支出之情事，非謂受領薪資者即非股東或負責人，綜合上開
    證據研判，被告辯稱伊全聽命於丙○○執行業務，無實際決策權云云，無非係將
    責任推卸於登記負責人之詞，不足採信。被告於案發之初所為之供述較少權衡利
    害得失及受他人之干預，自較事後翻異之詞為可信，本件事證明確，被告犯行堪
    以認定。
二、核被告丁○○所為，係犯建築法第九十四條之一未經許可擅自接水、接電使用經
    停止供水、供電之建築物罪。原審判決認定被告違反依建築法規定停止供水或供
    電之建築物，非經市主管建築機關審查許可，不得擅自接水、接電使用，未經許
    可擅自接水、接電使用，處拘役五十日，併科罰金新臺幣十五萬元，拘役如易科
    罰金，罰金如易服勞役，均以新臺幣九百元即銀元三百元折算一日，其認事用法
    及量刑均無不當，應予維持。被告上訴否認犯罪，指摘原審判決不當，為無理由
    ，應予駁回。
據上論斷，應依刑事訴訟法第四百五十五條之一第三項、第三百六十八條，判決如主
文。
本案經檢察官黃士元到庭執行職務。
中      華      民      國     九十     年      三      月    二十八    日
                                    臺灣基隆地方法院刑事庭第三庭
                                            審判長法  官  林火炎
                                                  法  官  陳培仁
                                                  法  官  蔡佳玲
右正本證明與原本無異。
本件判決不得上訴。
                                                  書記官  湯惠芳
中      華      民      國     九十     年      四      月      二      日


司法院資訊處製作；財團法人民間司法改革基金會備份。
